臺灣高等法院臺南分院刑事判決
110年度重上更一字第31號
上  訴  人  臺灣臺南地方檢察署檢察官劉修言
被      告  呂黃麗華女  
            呂青協
前列二人
共同選任
辯護人      熊南彰律師
被      告  高鴻遠
選任辯護人  朱日銓律師
            汪懿明律師
上列上訴人因被告3人違反商業會計法等案件，不服臺灣臺南地
方法院106年度訴字第379號中華民國107年6月28日第一審判決（
起訴案號：臺灣臺南地方檢察署105 年度偵字第5835號），提起
上訴，本院判決後，經最高法院發回更審，本院判決如下：
    主  文
①原判決關於高鴻遠被訴違反商業會計法第71條第1款填製不實會
  計憑證無罪部分，撤銷。
②其他上訴駁回（即呂青協、呂黃麗華被訴違反商業會計法第7  
  1條第1款無罪部分）。
    理  由
壹、程序方面：
一、本案檢察官對被告3人以105年偵字第5835號起訴後，又接連
    於原審以106年蒞字第12046號補充理由書、107年蒞字第277
    7號補充理由書，或於原審準備程序、審理程序，補正證據
    內容、補充起訴法條，及更正被告逃漏之營業稅稅額，歷次
    內容詳如本判決附表所示。
二、本院更一審審理範圍：
　　最高本院本次發回意旨謂：「原判決就上訴人等3 人被訴違
    反稅捐稽徵法部分（見上訴審判決第18至21頁），與第一審
    判決同認不能證明犯罪，並說明因與有罪之填製不實罪部分
    具有想像競合之裁判上一罪關係，故不另為無罪之諭知。因
    此既經第一、二審判決均說明不能證明此部分犯罪，且未經
    檢察官聲明不服，該部分即已確定，自不在本件發回範圍內
    ，併予敘明」（見三審判決第5頁第23行以下），因此被告3
    人被訴違反稅捐稽徵法犯行部分，已經無罪確定，並不在本
    院審理範圍。
貳、原判決撤銷部分：　　
一、檢察官於原審以107年蒞字第2777號補充理由書「補充」被
    告高鴻遠尚與呂青協、呂黃麗華共同涉犯商業會計法第71條
    第1款填製不實會計憑證罪嫌部分，不能視為已經起訴，原
    審實體審理後諭知被告高鴻遠此部分無罪，乃為訴外裁判，
    理由如下：
　㈠法院不得就未經起訴之犯罪審判，刑事訴訟法第268 條定有
    明文，而起訴之事實一經法院認為無罪，即與未經起訴之事
    實，不發生實質一罪或裁判上一罪關係，亦即無犯罪事實一
    部與全部關係可言。又同法第264 條第2 項關於起訴書程式
    之規定，旨在界定起訴之對象，亦即審判之客體，並兼顧被
    告行使防禦權之範圍，就公訴案件而論，案件有無起訴，端
    視其是否在檢察官起訴書所載犯罪事實範圍之內而定，並不
    受檢察官起訴書所載法條或於論告時所提法律見解之拘束。
    從而，法院應依據起訴之「犯罪事實」重要具體內容整體評
    價而為論斷，於「無礙起訴犯罪事實同一性」，及充足保障
    被告訴訟防禦權行使之前提下，始得依據調查所得之證據綜
    合判斷以認定犯罪事實；倘已影響起訴犯罪事實同一性之認
    定及被告防禦權之行使，仍自行認定犯罪事實逕予審判，即
    係就未經起訴之犯罪審判，而有未受請求之事項予以判決之
    違法。
　㈡本件檢察官起訴被告高鴻遠之犯罪事實（即起訴書犯罪事實
    欄二），係指高鴻遠為新加坡商○○生技股份有限公司臺灣分
    公司（下稱○○公司）負責人，於民國97 年11月至103年10月
    間，明知○○公司無向○○企業有限公司（下稱○○公司）進貨之
    事實，仍取得如起訴書附表所示發票共74張、金額共新臺幣
    （下同）7081萬8886元（嗣於原審更正為發票計71張、金額
    共計6836萬1906元）之不實發票作為進項憑證，並向財政部
    南區國稅局申報年度營利事業所得稅，扣抵進項稅額354萬9
    45元（嗣於原審更正為342萬3096 元）等情，因認被告高鴻
    遠涉犯稅捐稽徵法第41條、第47條第1 項之納稅義務人以不
    正當方法逃漏稅捐罪嫌。
　　雖檢察官於107年5月22日第一審審理時，具狀提出107年度
    蒞字第2777 號補充理由書略以：「……公訴檢察官於同一事
    實之範圍內，茲提出補充理由如下；……二、被告高鴻遠共同
    涉犯商業會計法第71條第1款填製不實會計憑證罪嫌。理由
    ：被告高鴻遠雖非○○公司之商業負責人或商業會計人員，……
    ，被告高鴻遠與有此身分之○○公司負責人呂黃麗華共同涉犯
    商業會計法第71條第1 款填製不實會計憑證罪，依刑法第31
    條第1 項之規定，就上開犯行應論以共同正犯。……」等語（
    見原審卷一第287至290頁）。
　　惟依上揭起訴書所載，係以被告高鴻遠身為○○公司之負責人
    ，而依稅捐稽徵法第47條第1項規定，課以同法第41 條之納
    稅義務人以不正當方法逃漏稅捐罪嫌，故於前揭犯罪事實欄
    內並未記載：「高鴻遠與○○公司登記負責人呂黃麗華或實際
    負責人呂青協就填製不實會計憑證（即如起訴書附表所示○○
    公司開立之不實統一發票）部分有犯意聯絡，並以共同犯罪
    之意思參與，而有與呂黃麗華、呂青協共同為上開填製不實
    罪之犯意聯絡及行為分擔」之構成要件具體事實，自不能認
    為檢察官已經起訴被告高鴻遠涉犯填製不實罪嫌，徵以該起
    訴書之證據並所犯法條欄全未敘及高鴻遠涉犯商業會計法第
    71條第1 款填製不實罪嫌部分之證據及所犯法條，益足認定
    該部分並不在起訴之列。而上開檢察官之補充理由書尚非起
    訴書可比，自難逕認補充理由書所載之非公訴事實所涉法條
    亦屬檢察官起訴之範圍。
　㈢被告高鴻遠填製不實會計憑證罪嫌既然未經檢察官起訴，原
    審判決徒以「被告高鴻遠與呂黃麗華、呂青協共同涉犯商業
    會計法第71條第1 款填製不實會計憑證罪嫌部分，業經檢察
    官以107年蒞字第2777號補充理由書補充」，即認法院得以
    檢察官前開補充理由書補充後的犯罪事實予以審究（見原審
    判決第2頁第二段），所認自有未合。又原判決既認檢察官
    起訴被告高鴻遠涉犯納稅義務人以不正當方法逃漏稅捐罪嫌
    部分，高鴻遠並無逃漏營業稅之行為，應認不能證明犯罪，
    即與原判決自行認定被告高鴻遠與呂黃麗華、呂青協共同犯
    填製不實罪之部分，二罪間即無審判不可分之關係，依首揭
    說明，法院對於被告高鴻遠填製不實罪部分，自不得加以審
    判。
二、綜上，檢察官於原審以107年蒞字第2777號補充理由書「補
    充」被告高鴻遠尚與呂青協、呂黃麗華共同涉犯商業會計法
    第71條第1款填製不實會計憑證罪嫌部分，不能視為已經起
    訴，原審仍予以實體審理，並諭知被告高鴻遠此部分無罪，
    乃為訴外裁判，已經違反刑事訴訟法第268 條：「法院不得
    就未經起訴之犯罪審判」之規定，檢察官提起上訴，主張被
    告高鴻遠此部分應構成犯罪云云，雖無理由，然原審判決既
    然有上開違法之處，即屬無可維持，應由本院予以撤銷。又
    因被告高鴻遠此部分行為未經檢察官提起公訴，本院即毋庸
    為任何實體判斷、諭知，併此敘明。　
參、實體方面（被告呂青協、呂黃麗華被訴違反商業會計法第71
    條第1款填製不實會計憑證罪部分）：
一、起訴意旨略以：被告呂黃麗華係營業地址設臺南市○○區○○路
    000巷00弄00號0樓（民國99年9月6日變更為臺南市○○區○○里
    ○○○路00號）之○○公司負責人，被告呂青協為呂黃麗華之夫
    ，並為○○公司之實際負責人，均為上開公司行號納稅義務人
    ，且為商業會計法所規定之商業負責人。被告呂黃麗華夫婦
    基於幫助他人以不正當方法逃漏稅捐之犯意（聯絡），明知
    ○○公司於97年11月至103年10月間，並無銷貨予○○公司之事
    實，竟連續開立如附表所示之不實統一發票共71張而填製不
    實會計憑證，金額計新臺幣（下同）6836萬1906元，供○○公
    司作為進項憑證，扣抵銷項稅額342萬3096元，幫助○○公司
    以此不正當之方法，逃漏營業稅。因認被告2人共同涉犯商
    業會計法第71條第1項第1款填製不實會計憑證罪嫌（本院註
    ：①起訴書漏載被告呂青協所犯法條，業經原審檢察官以107
    年蒞字第2777號補充理由書補充敘明。②起訴書起訴被告2人
    幫助○○公司逃漏稅部分，已經原審及本院認定無罪確定，詳
    如上述）。
二、檢察官認為被告2人涉犯填製不實會計憑證罪嫌，無非係以
    ：被告2人於國稅局談話時及偵查中之供述、共同被告高鴻
    遠於偵查中之供述、證人王月娥、陳炳聰、陳嬌塗、莊德勝
    、郭聖俊、林繼華、楊惠如、陳清修於偵查中之證述、○○公
    司登記資料、營業稅申報資料、專案申請調檔統一發票查核
    清單、資金分析表及相關銀行資金資料為其主要論據。
三、訊據被告2人固不否認○○公司有開立如附表所示之發票交付○
    ○公司之事實，然堅詞否認有何被訴違反商業會計法之犯行
    ，均辯稱：
　㈠○○公司與○○公司有實際交易。緣新加坡商○○生技股份有限公
    司於94年12月間併購○○○○○○股份有限公司（下稱○○公司）屏
    東明膠廠後，成立台灣分公司，並由原有之原料（豬皮）供
    應管理商即○○○○○○公司（下稱○○公司）繼續提供原料以生產
    明膠相關產品。惟至97年間○○公司與○○公司終止原料供應之
    合作關係後，○○公司乃與○○公司接洽，由○○公司承接○○公司
    之原料供應及管理業務。○○公司承接上開原料供應及管理業
    務後，○○公司、○○公司與下游原料供應商三方間之交易模式
    為：先由貨車司機至下游供應商處載送豬皮，並直接交貨至
    ○○公司進行後續加工，經○○公司查驗簽收後，○○公司以月結
    方式於每月底以「原料應付貨款單」回報○○公司各下游供應
    商於該月之供貨數量，○○公司再據此開立發票向○○公司請款
    ，○○公司則依○○公司「原料應付貨款單」之記載，於隔月10
    日匯款予各下游供應商。在此交易模式下，被告呂黃麗華夫
    婦無須親自至市場與下游供應商接觸，下游供應商自多不認
    識被告呂黃麗華及呂青協，但此並不影響○○公司與○○公司間
    確實有銷貨事實之認定。因此「下游供應商不認識被告呂黃
    麗華與呂青協、未聽過○○公司及○○公司」等情，係基於三方
    之交易模式使然，應無足作為評斷○○公司與○○公司間無銷貨
    事實而開立不實發票之基礎。
　㈡被告呂黃麗華依據○○公司之原料應付貨款單之記載，按月匯
    款予各下游供應商前，均習慣於應付貨款單空白處先行整理
    、統計各下游供應商之該月應付款項，嗣再依此交付款項予
    下游供應商，並於交付後在下游供應商名字前打勾註記，可
    證被告呂黃麗華、呂青協不僅實際與下游供應商交易並依其
    供應數量付款，亦確實銷貨予○○公司。
　㈢本案重點在於○○公司與○○公司是否有銷貨之事實，而非下游
    供應商是否認識被告呂黃麗華、呂青協及有無聽過○○或○○公
    司。就○○與○○公司間之銷貨事實，自始至終均有明確之帳戶
    往來明細等憑證可相互勾稽。又證人陳清修於審理中已明確
    證稱其認識被告呂青協，是被告呂青協找其作豬皮買賣生意
    等語。可知被告呂青協於承接○○公司對於○○公司之原料供應
    及管理業務後，除實際與下游供應商交易並依其供應數量定
    期但不定額為付款外，尚為拓展原料之供應貨源而與證人陳
    清修接洽收購其豬皮，此益證○○公司絕非單純提供不實發票
    與○○公司，而是與○○公司實際進行豬皮交易等語。
四、經查：
  ㈠○○公司於85年5月21日經經濟部核准設立登記，被告呂黃麗華
    為該公司董事長，被告呂青協亦為該公司股東，而被告2人
    係夫妻，○○公司由其二人共同經營，被告呂黃麗華負責處理
    會計業務，被告呂青協則負責處理業務、採購、廠務，為該
    公司實際負責人等情，為被告2人坦承在卷，並有○○公司登
    記資料在卷可憑（見涉案證據二卷第1至91頁）。又高鴻遠
    自90年4月10日起，即擔任○○公司屏南分公司負責人，有經
    濟部108年8月6日函檢附之○○公司屏南分公司變更登記表可
    查（見本院上訴卷第281、297頁）。嗣高鴻遠則繼續擔任○○
    公司負責人，則有○○公司登記資料、外國公司認許表附卷可
    參（見涉案證據二卷第92至109 頁）。
  ㈡高鴻遠於原審證稱：○○生技股份有限公司為新加坡商，乃外
    資企業，該公司於94年12月29日併購○○公司在屏東之明膠廠
    而設立本案○○公司，承繼○○公司屏東分公司所有生產與業務
    ，並於承接業務時，一併承接○○公司所有之豬皮供應商，其
    中包含○○公司（即○○○○○○公司）與其他廠商，而○○公司主要
    業務乃收集國內各個不同市場區域攤商之豬皮，將之整合後
    ，再運送至○○公司位在屏東之明膠廠，故94年12月29日併購
    後，○○公司繼續供應，惟約1年後，○○公司突然來函要求終
    止該部份工作，○○公司遂尋其他供應商承接此項業務，之後
    業務單位承上意見，○○公司通過該建議而更換供應商，該公
    文簽辦單有經其批核等語（見原審卷二第22至23、25頁）。
　  另○○公司採購人員康勝智於原審亦證稱：伊初始任職於○○公
    司時，係由○○公司承攬採購豬皮之業務，後○○公司通知○○公
    司欲終止承攬此項業務，且○○公司通知終止承攬之時間甚為
    急迫，伊主管蔡金燕因負責外部銷售，人脈較廣，乃對伊表
    示可透過○○公司處理此部分業務，伊遂簽請委由○○公司承辦
    此部分原料收購業務等語（見原審卷一第 200、204至206頁
    ）。
　　此外，觀諸卷附○○公司內於97年12月2日的公文簽辦單，其
    上記載：「承辦單位意見：1.因應「○○○○」收購原料業務終
    止，進行替代方案之尋求，新委由『○○企業有限公司』承辦原
    料收購業務。2.管理費用由4.5％調降為4.0％，付款條件由月
    結 1個月改為月結10天。3.擬由11月起。4.呈請核示。康勝
    智謹呈」，經逐層批示，最終由高鴻遠批核「如擬」（見原
    審卷一第32頁），亦與高鴻遠、康勝智所證上情相符。
  ㈢○○公司與○○公司自97年11月起確實訂立豬皮供應契約，亦據○
    ○公司採購人員王月娥於原審證稱：我在95年到102年4月擔
    任○○公司人事，102年5月起擔任採購。○○公司是我們公司的
    豬皮供應商，有賣我們國內市場的豬皮，我們不是跟其他豬
    皮上游廠商買，我們公司有需要豬皮，○○公司長期都是這樣
    ，我任內期間○○公司都會固定時間送貨過來，我不會跟莊德
    勝聯絡，我的窗口都是跟呂黃麗華對帳。過磅、收料則是我
    們公司的人負責，不會有○○公司的人。我擔任○○公司的採購
    期間，我沒有跟豬皮供應商接洽，○○公司固定時間就會送過
    來。司機莊德勝有一次打電話要找我要他的運費，可是我跟
    他說他的運費從來都不是我們公 司付，他不是受聘於我們
    公司，這他也清楚，我跟他說應該去找呂青協要運費（原審
    卷一第245頁以下）。
　㈣而○○公司自97年11月起至103年10月間止，開立如附表所示之
    統一發票交付○○公司，○○公司乃依發票金額按月匯款與○○公
    司，再由○○公司轉匯至陳炳聰、陳嬌塗、郭勝俊、林繼華（
    使用王粹美帳戶）、陳清修、楊惠如（原名楊翠綿）等攤商
    及司機莊德勝使用之金融帳戶，為被告呂黃麗華、呂青協及
    高鴻遠坦承在卷，且販賣豬皮之攤商陳炳聰、陳嬌塗、郭勝
    俊、林繼華、楊惠如、陳清修及貨運司機莊德勝於稅務人員
    調查及檢察官偵查中，亦均證稱販賣豬皮之貨款及運費均係
    匯入其等指定帳戶（見涉案證據五卷第17至25頁、5835偵卷
    第18頁正面至19頁反面），並有○○公司開立與○○公司之統一
    發票明細、專案申請調檔統一發票查核名冊、專案申請調檔
    查核清單、97 年11月至103年12月之○○公司請款單、憑證黏
    貼單（其上黏貼○○公司開立與○○公司之統一發票）、原料收
    料明細表、原料應付貨款單等資料（見涉案證據四卷第1至7
    頁、第9至201頁）及資金分析表、豬皮商收款資金流程表、
    遠東國際商業銀行103年10月28日函檢附之○○公司開立帳戶
    存摺往來明細分戶帳、臺灣土地銀行北臺南分行103年11月1
    1日函檢附之○○公司帳戶98年1月1日起之交易明細、各該豬
    皮商及貨運司機所使用之金融帳戶開戶資料及交易明細、遠
    東國際商業銀行104年11月23日函檢附之○○公司帳號0000000
    0000000號交易明細，暨高鴻遠於偵查及原審提出之原料收
    料明細表、原料應付貨款單在卷可憑（見涉案證據六卷第1
    至4頁、第7至562頁；3829他卷第16至80頁、第92至93頁；
    原審卷一第58至93頁、第115至123頁）。
　　雖依卷存匯款資料，100年6月之「銷售額」中，○○公司收受
    ○○公司匯款90萬6275元後，未將攤商曾蕙麗應得之款項3萬9
    272元匯入曾蕙麗金融帳戶；另於101年4月、7月、10月及10
    2年7月間，○○公司收受○○公司匯款122萬7819元、110萬2050
    元、135萬3492元、103萬3927 元後，未將攤商蔡慶昌應得
    之款項1萬4996元、1萬5452元、9058元、1萬4615元匯入蔡
    慶昌金融帳戶，且101年2月間○○公司短匯司機莊德勝2000元
    （依原料收料明細表應匯給莊德勝10萬4019元，僅匯10萬20
    19元），然以○○公司與○○公司間長達6年之金流過程，○○公
    司僅有上述區區數筆誤差，且相較於○○公司於各該月份匯款
    至○○公司之總金額，○○公司未予匯款之金額甚小，亦無法排
    除各該攤商係自○○公司領得現金，或透過其他未經稅務機關
    查核之帳戶領取應得款項之可能，因此不能僅以上開金流過
    程些許出入部分，逕認該金流過程有何虛假之處。從而，自
    金流層面而言，○○公司確有按月將其購買豬皮之款項及運費
    匯入○○公司帳戶，再由○○公司轉匯與各該攤商及貨運司機之
    事實。
  ㈤另自物流層面而言，基於攤商向來均直接供貨給○○公司的交
    易模式，及節省攤商送交○○公司轉運○○公司衍生的相關費用
    ，及保持豬皮原料的新鮮度等原因，○○公司係與○○公司約定
    ，仍由攤商依照往例，直接將豬皮送交○○公司，因此司機和
    豬皮攤商多不認識被告2 人：
  ⒈負責載運豬皮之司機莊德勝於偵查中證稱：伊於97年至103年
    間駕駛大貨車載運豬皮至○○公司，是○○公司林茂照叫伊前往
    載運，但運費工資是○○公司匯款（見5835偵卷第18頁反面）
    ；於原審中證稱：伊自○○公司時代即開始載運豬皮，係○○公
    司林茂照介紹伊前往載運，運費1公斤1.7元亦係林茂照告知
    ，但林茂照已自○○公司退休；伊亦認識○○公司主管蔡金燕，
    但蔡金燕並未在97年底告知○○公司已不再承包採購豬皮業務
    ，要更換為○○公司，且○○公司員工康勝智亦未告知；又伊載
    運豬皮之過程自○○公司開始至○○公司接手均未改變，均係伊
    四處載運豬皮運至屏東過磅，○○公司會開立磅單交伊轉交攤
    商，以磅單計算重量匯款給攤商，豬皮是由攤商處直接載往
    ○○公司，並由○○公司之康勝智驗貨，查驗豬皮是否新鮮；載
    運豬皮之工資先前係由「台灣通」匯款，97年12月10日後改
    以其他帳戶匯款，但伊對此並不明瞭；伊原本不認識呂黃麗
    華、呂青協二人，是因後期有一筆款項未匯入，伊詢問○○公
    司之王月娥，王月娥給伊呂青協電話，伊遂撥打電話給呂青
    協，之後在○○公司由呂黃麗華以現金給付尾款，伊當場亦有
    看見呂青協等語（見原審卷一第231至243頁）。
　⒉證人王月娥於原審也證稱：莊德勝確曾前往○○公司欲收取運
    費，但為伊所拒，伊向莊德勝表示應由○○公司呂青協付款等
    語（見原審卷一第253頁）。
　⒊而被告呂黃麗華、呂青協於原審提出○○公司與○○公司100年1
    月至103年9月對帳使用之原料應付貨款單45份，其上僅最後
    一份即103年9月之原料應付貨款單上有莊德勝之簽名（見原
    審卷一第58至93、115至123頁），此與莊德勝上開證稱最後
    一筆尾款係聯絡○○公司王月娥後，經王月娥告知須前往○○公
    司收取現金等語，互核一致。
　⒋各該豬皮攤商（供應商）於稅務單位調查及檢察官偵查中亦
    證稱：伊等主要係將豬皮交給司機莊德勝送交○○公司，伊等
    不認識○○公司負責人：
  ①證人即回收商陳炳聰證稱：係司機莊德勝對伊表示要向伊購
    買豬皮，錢係匯入其帳戶，伊不認識呂青協、呂黃麗華等語
    （見5835偵卷第18頁）。
  ②證人即收購豬皮者陳嬌塗證稱：伊係自○○公司經營時開始，
    至轉讓給○○公司止，販售豬皮給○○公司，至103年9月止（10
    3年中斷約3個月），由莊德勝前來載運，款項每月10日匯入
    其帳戶，至最初係何人與伊接洽，因時間過久，已不復記憶
    等語（見涉案證據卷五第17頁；5835偵卷第18頁）。
  ③證人即豬肉攤商郭勝俊證稱：在十幾年前是賣給○○○○○○，後
    來○○賣給○○，就原模式賣給○○；伊與上開公司間買賣方式並
    未改變，僅接洽人更換為一位康副課，後來又轉成一位王小
    姐；又伊根本不知有○○公司，亦不認識呂青協、呂黃麗華；
    伊先前認為「○○企業有限公司」僅是一個歸檔代號做分類使
    用而已等語（見涉案證據卷五第19頁；5835偵卷第19頁）。
  ④證人即收購豬皮、下腳料之林繼華證稱：伊初始販售豬皮時
    僅知交易對象係「○○」，之後始知「○○」賣給「○○」，伊僅
    認識○○公司之康先生，係由「康先生」直接與伊接洽；豬皮
    由莊德盛前來載運，貨款則匯入其配偶王粹美帳戶內，伊不
    知○○公司，與該公司亦無業務、財務往來等語（見涉案證據
    卷五第23頁；5835偵卷第19頁）。
  ⑤證人即豬皮商楊惠如（原名楊翠綿）證稱：豬皮先前係販售
    給「○○○○」，「○○」接收後繼續賣給○○公司，由○○公司指派
    司機莊德勝前來載運；伊未曾聽過○○公司，亦不認識呂清協
    、呂黃麗華等語（見涉案證據卷五第24-1頁；5835偵卷第19
    頁正、反面）。
  ⑥證人即收下腳料之陳清修於偵查中證稱：伊自101、102年間
    有賣豬皮給○○公司，是一位姓「呂」的先生與伊接洽，之後
    是莊德勝來載豬皮，貨款是○○公司匯入，為何是○○公司匯入
    伊不清楚等語（見5835偵卷第19頁反面至20頁正面）。
  ⒌被告呂黃麗華於原審以共同被告身分作證時也坦承：司機莊
    德勝去各豬皮商收豬皮之後，會把豬皮載到○○公司，由○○公
    司負責過磅重量，每一個客戶載去的豬皮都要各別過磅，磅
    單在○○公司跟莊德勝那邊（見原審卷二第35至36頁）。
　⒍本案所涉豬皮原料均由貨運司機直接自各該豬皮攤商載運至○
    ○公司，經○○公司過磅後，證明交貨重量之磅單亦由司機莊
    德勝取回，直接交付各該豬皮攤商作為核對匯款金額之憑據
    ，亦據攤商林繼華、司機莊德勝於原審證稱：○○公司收受豬
    皮重量的磅單係由莊德勝直接交付給林繼華等語在案（見原
    審卷一第216、219、232頁）。
　⒎至於○○公司為何不先從豬皮攤商處收回豬皮，再統合送交給○
    ○公司，業據共同被告呂青協於原審證稱：（為何豬皮不經
    過○○公司，要直接載到○○公司？）一是新鮮度，二是運費，
    不用經過我的公司再載去○○公司，有新鮮度的問題，新鮮度
    如果不好的話，他們製程得率會降低，所以他們冷藏載好之
    後就要趕快載運到○○公司過磅，看實際磅單出來之後再拿去
    給客人那邊（原審卷二第52頁）。共同被告呂黃麗華於原審
    證稱：我不需要跟豬皮商他們接觸，因為我是負責匯錢給他
    們，因為當初○○公司把這個業務交給我們之後，從以前一直
    都是莊德勝在載運，所以我們不需要去接觸這些豬皮商...
    我們自己的養豬戶客戶，我們賣了10幾年也沒有見過面，因
    為他會跟我們買東西是透過朋友介紹或直接打電話來問，直
    接跟我們購買，所以十幾年我們也沒有見過我們客戶，所以
    像傳統市場這些客戶，他們分布很廣，我們不可能每一個人
    去接觸，所以這固定有人在做的事情，我們就沿用他們之前
    的模式在做...（原審卷二第37頁）。
　　本院認為豬皮產品本身容易腐敗，買賣運送過程確實需要把
    握新鮮度及時效性，避免豬皮原料腐敗。而○○公司係於97年
    間才承接○○公司的業務，之前攤商主要是透過司機莊德勝直
    接將豬皮運送至○○公司，之後結算款項，長年下來並無糾紛
    ，攤商如果改將豬皮送交○○公司，再由○○公司送交給○○公司
    ，顯然會增加更多的倉儲冷凍、轉運物流等費用，則○○公司
    與○○公司基於攤商向來直接供貨給○○公司的交易模式，較為
    節省成本，較能保持豬皮原料的新鮮度等原因，協議仍由攤
    商依照往例直接將豬皮送交○○公司，乃符合一般商業運作模
    式。
　㈥從上開金流及物流管道觀察，○○公司與○○公司之間確實訂有
    豬皮供應契約，其等約定由○○公司負責原料供應及管理攤商
    等業務，○○公司則必須給付貨款及4%管理費用（即利潤）給
    ○○公司。而依照○○公司與○○公司上開交易模式的運作，豬皮
    攤商委託司機將豬皮送到○○公司後，由○○公司代○○公司進行
    秤重、計算數量，再與○○公司會算貨款乙節，及豬皮攤商幾
    乎不認識被告2人、沒有聽過○○公司乙節，即屬商業模式運
    作下的自然情形，也屬於契約自由制度下當事人的締約自由
    ，均不影響○○公司、○○公司上開供貨契約的真實性。
　㈦被告2人分別係○○公司之登記及實際負責人，○○公司所開立附
    表所示統一發票，既係依該公司與○○公司間實質交易而製作
    之會計憑證，被告2人即無填製不實憑證之行為，自無從論
    以被告2人商業會計法第71條第1款填製不實會計憑證罪。
五、綜上，檢察官指控被告2人違反商業會計法第71條第1款填製
    不實會計憑證罪嫌，所舉的積極事證，尚難使本院達於通常
    一般之人均不致有所懷疑，而得確信為真實之程度，被告2
    人被訴違反商業會計法第71條第1款犯嫌即屬無法證明，原
    審法院因而諭知被告2人此部分無罪，認事用法並無違誤，
    檢察官仍提起上訴，主張「本件豬皮交易之物流模式，係由
    ○○公司委託司機莊德勝前往豬皮供應商處，將豬皮直接載到
    ○○公司，司機和攤商並未認識○○公司負責人」、「本件之豬
    皮係由司機莊德勝直接載運到○○公司，由○○公司自行按月統
    計來自各個豬皮供應商之逐日供應數量及運費」等語，認為
    ○○公司與○○公司之間並無真正成立豬皮供貨契約，請求本院
    改判被告2人此部分犯行有罪云云，即無可採，應予駁回。
本案經檢察官莊立鈞提起公訴，檢察官林志峯到庭執行職務。
中　　華　　民　　國　　110 　年　　11　　月　　10　　日
                  刑事第五庭    審判長法　官  蔡廷宜
                                      法　官  林坤志
                                      法　官  蔡川富
以上正本證明與原本無異。
檢察官如不服本判決應於收受本判決後20日內向本院提出上訴書
，其未敘述上訴理由者並得於提起上訴後20日內向本院補提理由
書。(但應受刑事妥訴審判法第9條之限制)
本件被告不得上訴。
　　　　　　　　　　　　　　　　　　　書記官  黃心怡
中　　華　　民　　國　　110 　年　　11　　月　　10　　日
刑事妥速審判法第9條
除前條情形外，第二審法院維持第一審所為無罪判決，提起上訴
之理由，以下列事項為限：
一、判決所適用之法令牴觸憲法。
二、判決違背司法院解釋。
三、判決違背判例。
刑事訴訟法第377條至第379條、第393條第1款規定，於前項案件
之審理，不適用之。

附表
編號 發票日期 發票號碼 發票上所載銷售額（未含稅） 營業稅額 備註 發票在卷內出處(以下均指在涉案證據四卷證內之頁碼) 1 97/11/28 CU00000000 0000000 51692  9 2 97/12/31 CU00000000 0000000 54685  26 3 98/1/23 DU00000000 467600 23380  28 4 98/2/27 DU00000000 0000000 51944  30 5 98/3/31 EU00000000 0000000 57606  32 6 不詳 EU00000000 0000000 57576 發票日期不清晰 34 7 98/5/27 FU00000000 0000000 56571  36 8 98/6/30 FU00000000 0000000 56170  38 9 98/7/31 GU00000000 0000000 53470  40 10 98/8/21 或98/8/31 GU00000000 0000000 59200 發票年月日之日部分不清晰 42 11 98/9/30 HU00000000 0000000 50735  44 12 98年10月某日 HU00000000 0000000 51663 發票年月日之日部分不清晰 46 13 98年某月30日 JU00000000 0000000 51771 發票年月日之月部分不清晰 48 14 98/12/21或98/12/31 JU00000000 0000000 57267 發票年月日之日部分不清晰 50 15 99/1/29 KU00000000 0000000 58419  52 16 99/2/26 KU00000000 0000000 53027  54 17 99/3/31 LU00000000 0000000 53506  56 18 99/4/30 LU00000000 997090 49855  58 19 99/5/31 MU00000000 0000000 52608  60 20 99/6/30 MU00000000 948742 47437  62 21 99/7/31 NU00000000 0000000 51092  64 22 99/8/31 NU00000000 0000000 54200  66 23 99/9/30 PU00000000 0000000 50654  68 24 99/10/29 PU00000000 0000000 50595  70 25 99/11/30 QU00000000 0000000 54876  72 26 99/12/31 QU00000000 951443 47572  74 27 100/1/21 RU00000000 743383 37169  76 28 100/1/31 RU00000000 389484 19474  80 29 100/2/28 RU00000000 699814 34991  88 30 100/3/31 SY00000000 0000000 54994  90 31 100/4/29 SY00000000 893927 44696  92 32 100/5/31 UC00000000 960212 48011  94 33 100/6/30 UC00000000 863119 43156  96 34 100/7/31 VG00000000 755007 37750  100 35 100/8/31 VG00000000 0000000 52251  102 36 100/9/30 WL00000000 961345 48067  121 37 100/10/31 WL00000000 979458 48973  123 38 100/11/30 XQ00000000 923493 46175  125 39 100/12/30 XQ00000000 0000000 50617  127 40 101/1/31 YU00000000 0000000 57223  129 41 101/2/29 YU00000000 819067 40953  130 42 101/3/30 AH00000000 971795 48590  132 43 101/4/30 AH00000000 0000000 58468  134 44 101/5/31 BW00000000 0000000 54074  136 45 101/6/30 BW00000000 845089 42254  138 46 101/7/31 DK00000000 0000000 52479  140 47 101/8/31 DK00000000 983522 49176  142 48 101/9/29 EY00000000 0000000 57846  144 49 101/10/31 EY00000000 0000000 64452  146 50 101/11/30 GM00000000 0000000 50107  148 51 101/12/31 GM00000000 0000000 59949  150 52 102/1/31 KN00000000 0000000 55847  152 53 102/2/28 KN00000000 991496 49575  153 54 102/3/30 LL00000000 0000000 54023  155 55 102/4/30 LL00000000 0000000 63281  157 56 102/5/31 MJ00000000 0000000 63269  159 57 102/6/30 MJ00000000 923479 46174  161 58 102/7/31 NG00000000 984692 49235  163 59 102/8/31 NG00000000 991688 49584  165 60 102/9/30 PE00000000 0000000 51079  167 61 102/10/31 PE00000000 0000000 54993  169 62 102/11/30 QC00000000 920948 46047  171 63 103 年1 月27日或103 年1 月29日 ZA00000000 371970 18599 發票年月日之日部分不清晰 175 64 103/2/27 ZA00000000 678313 33916  183 65 103/3/31 ZV00000000 783849 39192  185 66 不詳 ZV00000000 613926 30696 發票年月日不清晰 187 67 103年某月31日 AQ00000000 893815 44691 發票年月日之月部分不清晰 189 68 103/6/30 AQ00000000 766739 38337  191 69 103/7/31 BK00000000 637712 31886  193 70 103 年8 月27日或103年8月29日 BK00000000 650169 32508 發票年月日之日部分不清晰 195 71 103/9/30 CE00000000 213958 10698  197 合計  00000000 0000000